【裁判字號】    98,抗,1372
【裁判日期】    980902
【裁判案由】    給付保險金
【裁判全文】
臺灣高等法院民事裁定                  98年度抗字第1372號
抗  告  人  興雅瑟音響股份有限公司
法定代理人  丙○○
抗  告  人  雅瑟音響股份有限公司
法定代理人  丙○○
抗  告  人  瑞瑪電氣工業有限公司
法定代理人  乙○○
共      同
代  理  人  辛武律師
抗  告  人  明台產物保險股份有限公司
法定代理人  甲○○○
代  理  人  何佩娟律師
上列當事人間因給付保險金事件，對於中華民國98年7月24日臺
灣臺北地方法院98年度審保險字第52號所為裁定提起抗告，本院
裁定如下：
    主  文
抗告駁回。
抗告費用由抗告人負擔。
    理  由
一、抗告人興雅瑟音響股份有限公司、雅瑟音響股份有限公司、
    瑞瑪電氣工業有限公司（以下合稱興雅瑟公司等）抗告意旨
    略以：伊等起訴請求抗告人明台產物保險股份有限公司（下
    稱明台產物保險公司）給付保險金事件，兩造間於民國（下
    同）97年9月16日訂立之商業火災保險契約（下稱系爭保險
    契約）為定型化契約條款，雖約定以臺灣臺中地方法院（下
    稱臺中地院）為第一審管轄法院，然明台產物保險公司僅知
    會伊等，實未盡告知義務，亦無伊等簽蓋，難認係兩造意思
    合致之約定，即令兩造合意以臺中地院為管轄法院，然並未
    排除被告主營業所所在地法院之管轄權，乃原法院竟裁定移
    送臺中地院，顯有違誤等語。
二、明台產物保險公司抗告意旨則以：原告放棄原合意之管轄法
    院，而向伊之主營業所所在地之法院起訴，縱與約定不合，
    然既有利於伊就近應訊，且未違專屬管轄之規定，縱本案尚
    未進入言詞辯論程序，故無擬制合意管轄之適用，亦無由逕
    將之裁定移送予臺中地院，原裁定顯有違誤等語。
三、按當事人得以合意定第一審管轄法院；又被告不抗辯法院無
    管轄權，而為本案之言詞辯論者，以其法院為有管轄權之法
    院。而訴訟之全部或一部，法院認為無管轄權，依原告聲請
    或依職權以裁定移送於其管轄法院，民事訴訟法第24條第1
    項、第25條、第28條第1項分別定有明文。所謂本案之言詞
    辯論，指被告於言詞辯論期日或準備程序期日，就為訴訟標
    的之法律關係為實體上之陳述而言。倘被告僅於書狀就為訴
    訟標的之法律關係為實體上陳述內容之記載，未於言詞辯論
    期日或準備程序期日以言詞加以引用，自難謂被告已為本案
    之言詞辯論（最高法院93年台抗字第539號裁定意旨參照）
    。
四、經查，興雅瑟公司等起訴請求明台產物保險公司給付保險金
    事件，依兩造間之系爭保險契約之約定，其保險標的物位於
    臺中縣龍井鄉○○路209號，又系爭保險契約第38條約定，
    以保險標的物所在地之中華民國地方法院為管轄法院，有明
    台產物保險公司提出之系爭保險契約保險單、附加條款各1
    件在卷可憑（見原審卷第118、125頁），本件即應由兩造合
    意之臺中地院為第一審管轄法院，原法院不因興雅瑟公司等
    逕向其起訴，而為有管轄權之法院。又明台產物保險公司雖
    於98年7月14日提出民事答辯狀，為實體上陳述內容之記載
    （見原審卷第100頁以下），惟查其既未於言詞辯論期日或
    準備程序期日以言詞加以引用，自難謂其已為本案之言詞辯
    論，原法院自不因明台產物保險公司提出該份民事答辯狀而
    取得管轄權，原法院依職權將興雅瑟公司等本於系爭保險契
    約所為之請求，裁定移送臺中地院，應無不合。又合意管轄
    係當事人本於訴訟上處分權而為訴訟上契約之約定，且因系
    爭保險契約之標的物在臺中縣龍井鄉，由合意管轄法院臺中
    地院於本案訴訟中調查興雅公司等因火災所生之損害為若干
    ，並無不合。
五、至興雅瑟公司等所稱系爭保險契約為定型化契約條款等語，
    按如當事人之一造為法人或商人，依其預定用於同類契約條
    款而成立，按其情形顯失公平者，他造於為本案之言詞辯論
    前，得聲請移送於其管轄法院，但兩造均為法人或商人者，
    不在此限，民事訴訟法第28條第2項亦有明文。是定型化契
    約條款約定之合意管轄，僅於當事人之一造為法人或商人，
    且其合意管轄之約定顯失公平者，始不受該約定之拘束。
    本件兩造既均係法人，且系爭保險契約約定以保險標的物所
    在地之臺中地院管轄，並無何顯失公平之處，興雅瑟公司等
    主張本件合意管轄為定型化契約條款，伊等不受拘束云云，
    尚屬無據。是原法院依職權將本件裁定移送臺中地院，應無
    不合。抗告意旨指摘原裁定不當，求予廢棄，為無理由，應
    予駁回。
據上論結，本件抗告為無理由，爰裁定如主文。
中    華    民    國    98    年    9     月    2     日
                  民事第十三庭
                      審判長法  官  黃騰耀
                            法  官  楊絮雲
                            法  官  周舒雁
正本係照原本作成。
本裁定除以適用法規顯有錯誤為理由外，不得再抗告。如提起再
抗告，應於收受後10日內委任律師為代理人向本院提出再抗告狀
。並繳納再抗告費新台幣１千元。
中    華    民    國    98    年    9     月    3     日
                            書記官  秦仲芳


司法院資訊處製作；財團法人民間司法改革基金會備份。
